【裁判字號】    97,交聲,2963
【裁判日期】    971029
【裁判案由】    聲明異議
【裁判全文】
臺灣臺中地方法院交通事件裁定       97年度交聲字第2963號
原處分機關  交通部公路總局臺中區監理所
聲明異議人  甲○○
即受處分人
上列受處分人因違反道路交通管理處罰條例案件，對於交通部公
路總局臺中區監理所民國97年1月15日所為之裁決（中監違字第
裁63-HC0000000號裁決書）聲明異議，本院裁定如下：
    主    文
異議駁回。
    理    由
一、原處分機關略以：受處分人即異議人甲○○於民國（下同）
    96年6月6日17時45分許，駕駛車牌號碼TDZ-748號輕型機車
    ，行經南陽路越過平交道闖紅燈往府前街直行，遭臺中縣警
    察局豐原分局頂街派出所員警攔停，並依道路交通管理處罰
    條例第53條第1項掣單舉發，嗣經交通部公路總局臺中區監
    理所豐原監理站依違反道路交通管理處罰條例第53條第1項
    規定以豐監稽違字第裁63-HC0000000號裁處罰緩新臺幣（下
    同）4500元整，並記違規點數3點等語。
二、聲明異議意旨略以：本人於97年6月6日16至18時，騎乘車牌
    號碼TDZ-748號輕型機車，行駛於臺中縣豐原市○○街，因
    府前街、博愛街十字口旁有鐵路平交道，當時通過是綠燈，
    走過平交道，因火車將到，立即變紅燈，人已在路中央，不
    可能停路中央，遂予通過，而為警認係闖紅燈。查十字路口
    有4支監視器可觀當時情形，警員又沒開罰單，又找不出證
    據，已過4個月了，到監理所才知被罰云云。
三、按「受處分人，不服第8條主管機關所為之處罰，得於接到
    裁決書之翌日起20日內，向管轄地方法院聲明異議。」道路
    交通管理處罰條例第87條第1項定有明文；又交通法庭認聲
    明異議不合法律上之程式或其異議權已經喪失者，應以裁定
    駁回之，但其不合法律上之程式可補正者，應先訂期命為補
    正，逾期不補正者，即予駁回，道路交通案件處理辦法第18
    條定有明文。次按處理違反道路交通管理事件，有關文書送
    達之程序，準用行政程序法送達之規定，違反道路交通管理
    事件統一裁罰標準及處理細則第5條亦定有明文。而行政程
    序法第72條第1項前段、第73條第1項對於文書送達則規定：
    「送達，於應受送達人之住居所、事務所或營業所為之。但
    在行政機關辦公處所或他處會晤應受送達人時，得於會晤處
    所為之。」、「於應送達處所不獲會晤應受送達人時，得將
    文書付與有辨別事理能力之同居人、受僱人或應送達處所之
    接收郵件人員。」；而行政程序法第74條則規定：「又送達
    不能依前2條規定為之者，得將文書寄存送達地之地方自治
    或警察機關，並作送達通知書兩份，1份黏貼於應受送達人
    住居所、事務所、營業所或其就業處所門首，另一份交由鄰
    居轉交或置於該送達處所信箱或其他適當位置，以為送達。
    」「前項情形，由郵政機關為送達者，得將文書寄存於送達
    地之郵政機關。」「寄存機關自收受寄存文書之日起，應保
    存3個月。」再按行政程序法第72條第1項前段規定「送達，
    於應受送達人之住居所、事務所或營業所為之」，所稱「住
    居所」係民法上概念，指當事人依一定事實，足認以久住之
    意思，住於一定之地域者，即為設定其住所於該地；所謂「
    一定事實」，包括戶籍登記、居住情形等，尤以戶籍登記資
    料為主要依據，但不以登記為要件。又依戶籍法第20條課當
    事人遷出登記義務，即遷出戶籍管轄區域3個月以上，應為
    遷出之登記。戶籍法所謂之遷出及遷入登記，並非僅指戶籍
    上之異動而已，實應包括居住處所遷移之事實行為在內（最
    高法院92年臺上字第1130號判決參照）。則依上開戶籍法規
    範意旨觀之，戶籍法上的住址與民法上的住居所同一乃法規
    範之期待，是以不論法院或行政機關在調查「住所」時，除
    非利害關係人另有陳報或舉證，否則通常均以向戶政機關調
    查之戶籍登記之住址為認定標準。
四、經查：
（一）本件受處分人之戶籍地址係設於臺中縣豐原市○○街29巷
      18之1號，有戶役政查詢資料在卷可佐，是依前揭說明，
      原處分機關之裁決書依此戶籍地址而為送達，即屬適法。
      再觀卷附原處分機關之裁決書係於97年1月21日寄存送達
      於受處分人上開戶籍地址，亦有送達證書在卷可佐（本院
      卷第6頁），該送達證書上並打勾註記：因未獲會晤本人
      亦無受領文書之同居人或受僱人，已將該送達文書寄存於
      豐原郵局並做送達通知書2份，一份黏貼於應受送達人住
      居所、事務所或營業所門首，一份置於應受送達人之信箱
      或其他適當之處所以為送達等語，此有前揭送達證書1紙
      在卷可稽，可知原處分機關之裁決書確有向受處分人戶籍
      地址以郵寄方式為送達，然因未獲受處分人或其同居人代
      為收受，致郵政機關依行政程序法第74條為寄存送達，揆
      諸上開說明，本件裁決書已經合法送達，堪認無誤。
（二）而本件異議人於97年9月23日始向原處分機關陳述意見，
      並遲於97年10月17日始向原處分機關提出聲明異議之事實
      ，亦有交通部公路總局臺中區監理所豐原監理站總收文章
      （本院卷第2、8頁）在卷可憑。則本件裁決書既於97年1
      月21日寄存於受處分人住所地之郵局時已發生合法送達之
      效力，是以自該日起算法定聲明異議期間20日，受處分人
      必須在97年2月10日前向原處分機關提出異議始為適法，
      本件異議人遲至97年10月17日始向原處分機關提出聲明異
      議，顯違道路交通管理處罰條例第87條第1項之規定，因
      認本件異議程序不合法律程序為不合法，依法自應予以駁
      回。
（三）又查，受處分人雖辯稱警員未開罰單云云，惟按「行為人
      有本條例之情形者，應填製舉發違反道路交通管理事件通
      知單（以下簡稱通知單），並於被通知人欄予以勾記，其
      通知聯依下列規定辦理：一、當場舉發者，應填記駕駛人
      或行為人姓名、性別、出生年月日、地址、身分證統一編
      號及車主姓名、地址、車牌號碼、車輛種類。被查獲之駕
      駛人或行為人為受處分人時，應於填記通知單後將通知聯
      交付該駕駛人或行為人簽名或蓋章收受之；拒絕簽章者，
      仍應將通知聯交付該駕駛人或行為人收受，並記明其事由
      及交付之時間；拒絕收受者，應告知其應到案時間及處所
      ，並記明事由與告知事項，視為已收受。」，違反道路交
      通管理事件統一裁罰基準及處理細則第11條第1項第1款定
      有明文。復按違反道路交通管理事件，行為人認為舉發之
      事實與違規情形相符者，得於接獲通知單後，親自或委託
      他人持該通知單，得不經裁決向指定之處所，逕依裁罰基
      準執行並繳納罰鍰結案；違反道路交通管理事件行為人，
      未依規定自動繳納罰鍰，或未依規定到案聽候裁決，處罰
      機關應依基準表於舉發違反道路交通管理事件通知單送達
      且逾越應到案期限60日後之3個月內，逕行裁決之，違反
      道路交通管理事件統一裁罰標準及處理細則第48條第1項
      及第44條第1項亦有明文。查本件受處分人拒絕簽收上開
      違規通知單，警察已在通知單上載明「拒簽收」，並已填
      明填單日期為96年6月6日，復於通知單左上角記載「已當
      場告知應到案時地」，有上開違規通知單1張在卷可考，
      是依上開規定，本件通知單應視為受處分人已合法收受。
      從而，受處分人辯稱警員未開罰單云云，亦非可採，併此
      敘明。
五、據上論斷，應依道路交通管理處罰條例第87條第2項、道路
    交通案件處理辦法第18條，裁定如主文。
中    華    民    國    97    年    10    月    29    日
                        臺灣臺中地方法院交通法庭
                            法  官  黃家慧
上正本證明與原本無異。
如不服本裁定，應於送達後5日內，向本院提出抗告狀。
                            書記官  陳靖騰
中    華    民    國    97    年    10    月    29    日


司法院資訊處製作；財團法人民間司法改革基金會備份。
